臺灣花蓮地方法院民事裁定
                                   110年度消債更字第40號
聲  請  人
即  債務人  黃郁雯  
上列當事人因消費者債務清理事件聲請更生，本院裁定如下：
    主    文
聲請人黃郁雯自民國110年11月2日下午3時起開始更生程序。
本件由司法事務官進行更生程序。
    理    由
一、按「債務人不能清償債務或有不能清償之虞者，得依本條例
    所定更生或清算程序，清理其債務。」、「債務人無擔保或
    無優先權之本金及利息債務總額未逾新臺幣一千二百萬元者
    ，於法院裁定開始清算程序或宣告破產前，得向法院聲請更
    生。」、「債務人對於金融機構負債務者，在聲請更生或清
    算前，應向最大債權金融機構請求協商債務清償方案，或向
    其住、居所地之法院或鄉、鎮、市、區調解委員會聲請債務
    清理之調解。」、「法院開始更生程序之裁定，應載明其年
    、月、日、時，並即時發生效力。」及「法院裁定開始更生
    或清算程序後，得命司法事務官進行更生或清算程序」消費
    者債務清理條例（下稱消債條例）第3條、第42條第1項、第
    151條第1項、第45條第1項及第16條第1項前段分別定有明文
    。
二、聲請意旨略以：聲請人陳報現有債務總額約新臺幣（下同）
    1,878,639元。聲請更生前二年之收入總計605,302元，聲請
    人現任職於「好媳婦自助餐」擔任包便當及便當外送員，每
    月收入18,000元，惟所得扣除必要生活費後，仍難於短時間
    內清償債務。消債條例施行後，曾向最大債權銀行高雄市杉
    林區農會（下稱高雄杉林農會）請求前置協商，惟因高雄杉
    林農會認聲請人每月可還款金額僅300元，不足以負擔還款
    方案，以致該協商不成立。從而，聲請人業經與最大債權金
    融機構前置協商不成立，又聲請人無擔保或無優先權之債務
    總額未逾12,000,000元，且未經法院裁定開始清算程序或宣
    告破產，爰請求准予裁定開始更生程序等語。
三、得心證之理由：
  ㈠經查，聲請人主張其有不能清償債務之虞情事，並於聲請更
    生前向最大債權銀行高雄杉林農會請求前置協商，惟因高雄
    杉林農會認聲請人每月可還款金額僅300元，不足以負擔還
    款方案，以致該協商不成立等情，有聲請人之所提財產及收
    入狀況說明書、債權人清冊、前置協商不成立通知書、收入
    切結書、財團法人金融聯合徵信中心查詢當事人綜合信用報
    告回覆書等件在卷可稽（見本院卷第21-33、41、83、119-1
    30頁），是聲請人既經前置調解不成立在案，而為本件更生
    之聲請，合於上揭規定，先予述明。
  ㈡聲請人所負債務總額未逾越消債條例第42條第1項所定12,000
    ,000元之上限：
    1.按消債條例第42條第1項就聲請更生之債務總額為12,000,
      000元之限制，其立法理由謂「債務人負債總額若過大，
      其因更生程序而被免責之負債額即相對提高，此對債權人
      造成之不利益過鉅。且負債總額超過一定之數額，益可見
      其債務關係繁雜，亦不適於利用此簡易程序清理債務，自
      有限制其負債總額之必要。」準此，倘債務人聲請更生之
      債務較為單純，當更有適用該條項之餘地，俾利債務人依
      更生程序清理債務，賦與其享有健全家庭經濟生活之機會
      。
    2.經查，聲請人於110年8月26日聲請更生時，自陳債務總金
      額為1,878,639元。經函債權人陳報對本件聲請人之債權
      ，所陳報債權現況如下：高雄杉林農會為577,337元、玉
      山商業銀行股份有限公司（下稱玉山銀行）為28,891元、
      遠傳電信股份有限公司為72,292元、晨旭資產管理顧問股
      份有限公司為21,010元、中華電信股份有限公司為13,785
      元、台灣大哥大股份有限公司為21,384元、台新大安租賃
      股份有限公司為524,143元、鍾燄星為750,668元（見本院
      卷第183-255頁）；另李慶榮未陳報債權金額，本院即暫
      以聲請人所陳報金額100,000元列計（見本院卷第31頁）
      ，合計共2,109,510元，與聲請人先前陳報之金額有異，
      爰以債權人陳報債權總金額為準。
    3.從而，聲請人之債務，依上揭債權人所陳報之金額為2,10
      9,510元，尚未逾消債條例第42條第1項所定債務總額12,0
      00,000元之上限。
  ㈢聲請人有不能清償債務或不能清償之虞：
    1.聲請人陳報其每月收入18,000元，未領有任何補助及津貼
      ，亦無得以領取之保單解約金額和保單價值準備金，名下
      雖有一台出廠年分為2009年之本田汽車，然亦已因未履行
      汽車貸款而遭拍賣，除郵局存款3元、玉山銀行存款96元
      、花蓮二信存款38元、中國信託銀行4元、臺灣銀行14元
      、華南商業銀行83元外，別無其他財產等情，業據聲請人
      提出財產及收入狀況說明書、全國財產稅總歸戶財產查詢
      清單、107-108年度綜合所得稅各類所得資料清單、收入
      切結書、中華民國人壽保險商業同業公會「保險業通報作
      業資訊系統」資料查詢結果回覆書、勞工保險年資查詢、
      富邦人壽保險股份有限公司陳報狀、旺旺友聯產物保險股
      份有限公司函、中華郵政儲金簿影本、玉山銀行存摺影本
      、花蓮二信存摺影本、中國信託商業銀行存摺影本、臺灣
      銀行綜合存款存摺影本、華南商業銀行活期儲蓄存款存摺
      影本等在卷可稽（見本院卷第21-25、43-95、179-181頁
      ）。本院即以聲請人每月收入18,000元，作為計算聲請人
      目前償債能力之依據。
    2.聲請人主張其目前個人每月之必要支出費用15,946元，核
      未逾衛生福利部所公告110年臺灣省每人每月最低生活費
      之1.2倍即15,946元。另本院衡酌聲請人之經濟資力、家
      庭親屬狀況、目前社會經濟消費之常情，認聲請人主張上
      揭必要支出費用之金額，未逾一般人生活程度，尚屬合理
      ，爰認定聲請人每月個人必要支出費用15,946元。至聲請
      人雖陳稱每月需分別支出父親黃守仁、母親游緗愉扶養費
      5,000元、2,000元云云，惟審酌黃守仁、游緗愉現年分別
      為54歲、46歲，其2人於109年度之收入總額分別為730,23
      2元、437,358元，有其2人109年度綜合所得稅各類所得資
      料清單及戶口名簿可證（見本院卷第283、291、297頁)，
      故難認聲請人有何支出此部分扶養費之必要。是聲請人每
      月收入為18,000元，扣除上開必要生活費用15,946，每月
      雖餘2,054元，惟若全數用於清償債務，於未加計利息之
      情形下，仍須約1,027月（計算式：2,109,5102,054＝102
      7，小數點以下四捨五入），即85年餘方能清償完畢，難
      期聲請人短期內清償所負債務2,109,510元及每月所產生
      之利息，是聲請人客觀上顯有不能清償債務之情事。
四、綜上，聲請人係一般消費者，其已達不能清償債務之程度，
    其中無擔保或無優先權之債務未逾12,000,000元，且未經法
    院裁定開始清算程序或宣告破產；又查無消債條例第6條第3
    項、第8條或第46條各款所定駁回更生聲請之事由存在，則
    聲請人聲請更生，即屬有據，應予准許，並命司法事務官進
    行本件更生程序，爰裁定如主文。
中　　華　　民　　國　　110 　年　　11　　月　　2 　　日
　　　　          民事第一庭  法  官  李立青
上列正本係照原本作成。
本裁定不得抗告。
中　　華　　民　　國　　110 　年　　11　　月　　2 　　日
                              書記官  洪美雪